臺灣桃園地方法院民事裁定
111年度監宣字第836號
聲  請  人  彭天和  
相  對  人  彭偉倫  
關  係  人  彭李春花
上列聲請人對於相對人聲請監護宣告事件，本院裁定如下：
    主    文
宣告彭偉倫（男，民國00年0月0日生，身分證統一編號：Z00000
0000號）為受監護宣告之人。
選定彭天和（男，民國00年00月0日生，身分證統一編號：Z0000
00000號）為受監護宣告之人彭偉倫之監護人。
指定彭李春花（女，民國00年0月0日生，身分證統一編號：Z000
000000號）為會同開具財產清冊之人。
聲請程序費用由受監護宣告之人彭偉倫負擔。
    理    由
一、按「對於因精神障礙或其他心智缺陷，致不能為意思表示或
    受意思表示，或不能辨識其意思表示之效果者，法院得因本
    人、配偶、四親等內之親屬、最近一年有同居事實之其他親
    屬、檢察官、主管機關或社會福利機構之聲請，為監護之宣
    告」、「受監護宣告之人應置監護人」、「法院為監護之宣
    告時，應依職權就配偶、四親等內之親屬、最近一年有同居
    事實之其他親屬、主管機關、社會福利機構或其他適當之人
    選定一人或數人為監護人，並同時指定會同開具財產清冊之
    人。法院為前項選定及指定前，得命主管機關或社會福利機
    構進行訪視，提出調查報告及建議。監護之聲請人或利害關
    係人亦得提出相關資料或證據，供法院斟酌」、「法院選定
    監護人時，應依受監護宣告之人之最佳利益，優先考量受監
    護宣告之人之意見，審酌一切情狀，並注意下列事項：一、
    受監護宣告之人之身心狀態與生活及財產狀況。二、受監護
    宣告之人與其配偶、子女或其他共同生活之人間之情感狀況
    。三、監護人之職業、經歷、意見及其與受監護宣告之人之
    利害關係。四、法人為監護人時，其事業之種類與內容，法
    人及其代表人與受監護宣告之人之利害關係」，民法第14條
    第1項、第1110條、第1111條、第1111條之1分別有明定。
二、聲請意旨略以：聲請人及關係人為相對人之父母。相對人於
    民國110年8月間中風，致不能為意思表示及受意思表示，為
    此，爰依民法第14條第1項、第1110條及家事事件法第164條
    規定，聲請准予對相對人為監護宣告，並指定聲請人為相對
    人之監護人，暨指定關係人為會同開具財產清冊之人等語。
三、經查，聲請人主張之上揭事實，業據提出親屬系統表、戶籍
    謄本等件為證，並經本院職權調取相關戶籍資料附卷為憑。
    又經本院前往長庚醫療財團法人林口長庚紀念醫院（下稱長
    庚醫院）勘驗相對人之精神狀況，於鑑定人沈信衡醫師面前
    點呼並詢問相對人年籍資料，相對人有回應，但口齒不清，
    無法辨識其意，後改以手寫方式寫下出生年月日及身份證字
    號，但身分證字號有誤載，又相對人知道在場之聲請人為其
    父親，經詢問父親姓名為何，相對人則搖頭，經詢問相對人
    「3＋7＝？」，相對人手寫「3、7、10」，再問「有新臺幣（
    下同）100元去買菜，菜1斤35元，買2斤，要找多少錢？」
    ，相對人回稱「不會」，經詢問「若有事無法處理，由誰處
    理？」，相對人手比自己，經再次詢問「若自己無法處理，
    由誰處理？」，相對人依然手比自己，過程中相對人意識清
    醒，可以書寫方式正確回答部分問題；聲請人在場表示為協
    助處理相對人印鑑證明，故為本件聲請（見本院卷第27至28
    頁）。而鑑定人所屬鑑定機關長庚醫院提出鑑定報告記載略
    以：「生活狀況及現在身心狀態（含檢查結果）：身體與精
    神狀態：意識：清醒。定向感：僅正確回答禮拜五。外觀：
    尚整潔合宜，拿柺杖。態度：配合。情緒：稍淡漠。行為：
    除右側肢體無力外，無異常行。言語：僅有極少數口語語詞
    ，另可用書寫方式回應少量簡單詞句。思考：貧乏。覺知：
    無明顯覺知異常。檢驗或檢查結果：無。日常生活狀況：㈠
    日常生活自理情形：目前日常生活完全需他人部分協助；行
    走需靠柺杖，進食及如廁可獨立，洗澡需他人協助。㈡經濟
    活動能力：自民國109年8月中風後皆由家人協助處理經濟事
    務。鑑定時詢問1＋1等於多少？個案寫下1＋1後停住，再問一
    次寫出3；法官訊問時詢問3＋7等於多少？個案寫下3＋7後停
    住，再問後正確寫出10。㈢社會性活動力：原外向、朋友多
    ，自民國109年8月中風後幾乎無社交活動，僅與家人相。㈣
    交通事務能力：自民國109年8月中風後皆由家屬協助。㈤健
    康照護能力：被動配合家屬之安排。㈥其他：無。鑑定結果
    ：精神障礙或其他心智缺陷之有無：有精神障礙或其他心智
    缺陷：出血性腦中風所致之認知功能障礙。障礙程度－為意
    思表示或辨識其意思表示效果之能力：完全不能。預後及回
    復之可能性：目前評估個案回復之可能性低。結論：個案之
    精神科臨床診斷為『出血性腦中風所致之認知功能障礙』。目
    前認知功能有明顯障礙，致不能為意思表示或受意思表示，
    或不能辨識其意思表示之效果。推測其回復之可能性低」等
    語，有長庚醫院於111年12月8日以長庚院林字第1111051156
    號函所附之精神鑑定報告書在卷可稽（見本院卷第35頁背面
    至第36頁）。審酌相對人因腦中風，已致不能為意思表示或
    受意思表示或不能辨識其意思表示之效果，聲請人向本院聲
    請對相對人為監護宣告，核無不合，應予准許。
四、次查，就本件適宜由何人擔任監護人及會同開具財產清冊之
    冊之人部分：
    ㈠經本院囑請桃園市社會工作師公會對兩造及關係人進行訪
      視，該公會於111年12月8日以桃林字第111871號函檢附監
      護（輔助）宣告調查訪視報告記載略以：「
    1.需求評估：⑴相對人為腦出血患者，領有第1、7類重度身
      心障礙證明。訪視當日，無法以清晰易辨識之口語回應訪
      員提問而改以比手勢及『單字』方式回應提問，並由關係人
      在旁解說。相對人因疾病之故影響口語表達能力，實有他
      人協助處理重要事務之需。⑵聲請人表示，為代理相對人
      辦理土地地目變更事宜及合法代理相對人處理重要事務，
      而提出本案之聲請。
    2.建議：本案之聲請人彭天和先生為相對人父親，關係人彭
      李春花女士為相對人母親，相對人為居家式照顧，由相對
      人配偶照顧，相對人生病後之醫療決定、身心障礙鑑定、
      住院照顧及證件保管事務亦由相對人配偶主責處理。相對
      人醫療與家庭開銷費用，包括：手術醫療費、住院費、生
      活開銷、名下汽車貸款及居所房租費，均由聲請人及關係
      人共同支付。經訪視，聲請人彭天和先生具擔任本案監護
      （輔助）人意願，關係人彭李春花女士具擔任本案會同開
      具財產清冊之人意願，相對人配偶王雯萱女士亦向訪員表
      示同意本案聲請，同意由聲請人彭天和先生擔任監護（輔
      助）人及關係人彭李春花女士擔任會同開具財產清冊之人
      。相對人大弟彭偉帆先生及相對人二弟彭偉華先生均以書
      面表示知曉且同意此案，並推派聲請人彭天和先生擔任本
      案監護（輔助）人人選、關係人彭李春花女士擔任本案會
      同開具財產清冊之人人選。綜合評估，相對人彭偉倫先生
      受照顧現況未見不適當之處，聲請人彭天和先生及關係人
      彭李春花女士之陳述未見明顯不適任之消極原因。惟仍請
      鈞院以相對人彭偉倫先生最佳利益為考量，並參酌相關事
      證後予以綜合裁量之」等語，有該調查訪視報告附卷供參
      （見本院卷第40頁）。
    ㈡綜合上情，審酌聲請人為相對人之父，負擔相對人費用，
      關心相對人，又無不適或不宜擔任監護人之積極、消極原
      因，復具擔任監護人之意願，應可提供相對人良好之生活
      照顧與保護，並能擔負相對人之監護人職務，如由聲請人
      擔任相對人之監護人，應能符合相對人之最佳利益，且相
      對人之主要照顧者即其配偶亦於社工訪視時表示同意本件
      聲，爰依上揭法條規定，選定聲請人擔任相對人之監護人
      。另就指定會同開具財產清冊之人部分，本院參酌關係人
      為相對人之母，誼屬至親，共同負擔相對人生活所需，對
      相對人有相當程度之瞭解及關心，也有意願擔任會同開具
      財產之人，復無不適任之原因，由其會同開具財產清冊，
      衡情當可善盡監督相對人財產狀況之責，並得保障相對人
      之財產受到妥適處理，是由關係人擔任會同開具財產清冊
      之人應屬適當，爰依前揭規定，指定關係人為本件會同開
      具財產清冊之人。
五、又經本院選定之監護人，應依民法第1112條規定，負責護養
    療治相對人之身體及妥善為財產管理之職務；且依民法第11
    13條準用同法第1099條、第1099條之1規定，監護開始時，
    監護人對於受監護人之財產，應會同關係人於2個月內開具
    財產清冊，並陳報法院；於財產清冊開具完成並陳報法院前
    ，監護人對於受監護人之財產，僅得為管理上必要之行為，
    附此敘明。
六、依家事事件法第168條第1項、第164條第2項，裁定如主文。
中　　華　　民　　國　　111 　年　　12　　月　　18　　日
                    家事法庭    法　官　羅詩蘋
上列正本證明與原本無異。
如對本裁定抗告須於裁定送達後10日內向本院提出抗告狀，並繳
納抗告裁判費新臺幣1,000元。
中　　華　　民　　國　　111 　年　　12　　月　  19  　日
                                書記官　古罄瑄